臺灣高等法院刑事判決
111年度上訴字第3311號
上  訴  人  
即  被  告  陳仕軒



選任辯護人  賴成維律師
上列上訴人因違反槍砲彈藥刀械管制條例案件，不服臺灣宜蘭地
方法院111年度訴字第13號，中華民國111年7月21日第一審判決
（起訴案號：臺灣宜蘭地方檢察署110年度偵字第1388號），提
起上訴，本院判決如下：
    主  文
上訴駁回。
    事  實
一、陳仕軒明知具有殺傷力之非制式手槍及子彈，係屬槍砲彈藥
    刀械管制條例第4條所列管之槍砲、彈藥，未經中央主管機
    關許可，不得無故持有，竟仍基於持有可發射子彈具有殺傷
    力之非制式手槍及子彈之犯意，於民國108年9、10月間某日
    ，在宜蘭縣某不詳地點，自已歿友人「林孟德」處收受如附
    表編號1所示具有殺傷力之非制式手槍2支（槍枝管制編號：
    0000000000號、0000000000號）及如附表編號2-1、2-2所示
    非制式子彈13顆、制式子彈4顆，自斯時起非法持有之。嗣
    於110年2月6日0時12分許，在宜蘭縣羅東鎮運動公園P4停車
    場內，為警於車牌號碼0000-00號自用小客車內查獲非制式
    手槍2枝（各含彈匣1個及子彈4顆）、子彈1盒（內有子彈15
    顆），而查悉上情。
二、案經宜蘭縣政府警察局羅東分局報告臺灣宜蘭地方檢察署檢
    察官偵查起訴。
    理  由
壹、證據能力部分：
    本院以下援引之非供述證據資料，檢察官、被告陳仕軒(下
    稱被告)及其辯護人於本院準備程序及審判程序時對其證據
    能力均表示沒意見（見本院卷第46至47、67至68頁），且其
    中關於刑事訴訟法第164條第2項規定，證物如為文書部分，
    係屬證物範圍。該等可為證據之文書，已經依法踐行調查證
    據之程序，即提示或告以要旨，自具有證據能力，併此敘明
    。
貳、實體部分：
一、認定事實所憑之證據及理由：　　
(一)上揭事實，業據被告陳仕軒於偵查、原審及本院審理中坦承
    不諱(見偵卷第56至57頁，原審卷第66至68、90頁，本院卷
    第46、48、66、69至70頁)，並有自願受搜索同意書、搜索
    扣押筆錄、扣押物品目錄表、扣押物品收據各一份、扣案物
    照片、員警密錄器擷圖畫面、現場照片共26張、槍枝初步檢
    視報告表（含附件、槍枝照片）、車輛詳細資料報表、通聯
    紀錄表、警員郭柏志職務報告、內政部警政署刑事警察局11
    0年6月21日刑鑑字第1100016943號鑑定書暨所附槍枝、子彈
    照片等各1份附卷可稽(見偵卷第17至38、45、50、70至74頁
    )，及如附表編號1及編號2-1、2-2所示槍彈扣案可資佐證。
    而扣案如附表所示非制式手槍2支、制式子彈4顆、非制式子
    彈13顆，經送內政部警政署刑事警察局以檢視法、性能檢驗
    法、試射法等鑑定方法之鑑定結果認：送鑑手槍2支（槍枝
    管制編號0000000000、0000000000號），均係非制式手槍，
    由仿手槍外型製造之槍枝，組裝已貫通之金屬槍管而成，擊
    發功能正常，可供擊發適用子彈使用，認均具殺傷力；送鑑
    子彈13顆，認均係非制式子彈，由口徑9mm制式空包彈組合
    直徑約9.0mm金屬彈頭而成，採樣4顆試射，均可擊發，具殺
    傷力；送鑑子彈4顆，認均係口徑9×19mm制式子彈，採樣1顆
    試射，可擊發，具殺傷力等情，有內政部警政署刑事警察局
    110年6月21日刑鑑字第1100016943號鑑定書暨槍枝檢視照片
    、槍彈鑑定方法說明各1份在卷可按（見偵卷第70至73頁）
    ，是被告上開任意性自白確與事實相符，應堪採信。
(二)從而，本案事證明確，被告上開犯行，足堪認定，應予依法
    論科。　　　　　
二、論罪部分：　　
(一)按犯罪之實行，學理上有接續犯、繼續犯、集合犯、吸收犯
    、結合犯等實質上一罪之分類，因均僅給予一罪之刑罰評價
    ，故其行為之時間認定，當自著手之初，持續至行為終了，
    並延伸至結果發生為止，倘上揭犯罪時間適逢法律修正，跨
    越新、舊法，而其中部分作為，或結果發生，已在新法施行
    之後，應即適用新規定，不生依刑法第2條比較新、舊法而
    為有利適用之問題（最高法院108年度台上字第1179
　　號判決意旨參照）。查槍砲彈藥刀械管制條例第7條規定，
    固於109年6月10日公布修正、同年月12日施行，被告陳仕軒
    持有扣案非制式手槍之時間，係自108年9、10月某日起，至
    110年2月6日為警查獲止，而槍砲彈藥刀械管制條例所規定
    之持有行為，其持有之繼續，為行為之繼續，而非狀態之繼
    續，亦即一經持有該條例所規定之槍砲、彈藥或刀械，其犯
    罪即已成立，但其完結須繼續至持有行為終了時為止，本件
    被告陳仕軒其持有之繼續行為已在新法施行之後，揆諸上開
    判決意旨，應適用新修正之槍砲彈藥刀械管制條例第7條規
    定，自不生新舊法比較之問題，合先敘明。
(二)核被告所為，係犯槍砲彈藥刀械管制條例第7條第4項之未經
    許可持有可發射子彈具殺傷力之非制式手槍罪，及同條例第
    12條第4項之未經許可持有具殺傷力之子彈罪。
(三)按非法持有槍砲彈藥刀械等違禁物，所侵害者為社會法益，
    如持有之客體種類相同，縱令持有之客體有數個，仍為單純
    一罪，不發生想像競合犯之問題（最高法院92年度台上字第
    2121號判決意旨參照）。是本案被告同時持有具殺傷力之非
    制式子彈13顆及制式子彈4顆、持有可發射子彈具殺傷力之
    非制式手槍2支，各應屬單純一罪。被告自108年9、10月某
    日持有具有殺傷力之上開槍彈時起至110年2月6日為警查獲
    止，其持有之繼續，為行為之繼續，並非犯罪狀態之繼續，
    亦即一經持有，罪即成立，然其完結須繼續至持有行為終了
    時為止，故其持有非制式手槍及制式、非制式子彈之行為，
    應分別屬繼續犯，各為實質上一罪。
(四)被告以一行為同時觸犯上開2罪名，為想像競合犯，應依刑
    法第55條規定，從一重之未經許可持有可發射子彈具殺傷力
    之非制式手槍罪處斷。
(五)辯護人固主張：本件被告有刑法第59條酌減其刑之適用云云
    。惟按刑法第59條規定之酌量減輕其刑，必須犯罪另有特殊
    之原因與環境，在客觀上足以引起一般同情，認為即使宣告
    法定最低度刑，猶嫌過重者，始有其適用。衡諸被告非法持
    有具殺傷力之槍、彈，極易滋生社會重大危安事件，對於公
    共秩序之危害，自不容其動機係為防衛自身安全或以暴制暴
    而得以減輕罪責，而被告為智識正常之人，對此自無不知之
    理，其竟無視法禁，仍非法持有本案槍彈，且其持有期間非
    短，復係因警方盤查並實施搜索，始發現被告持有本案槍彈
    犯行，其惡性及對社會治安之潛藏危害，均非屬輕微，尚難
    認有何顯可憫恕、認科以最低度刑仍嫌過重之酌減特殊事由
    ，自無適用刑法第59條酌減其刑之餘地。辯護人上開主張，
    自不可採。
三、上訴駁回之理由：　　
(一)原審以被告涉有上開犯行，認事證明確，並以行為人之責任
    為基礎，審酌被告係有社會經驗之成年人，明知非法持有具
    殺傷力之槍彈係嚴重觸法行為，竟無視於法律規定，行為實
    應非難；惟考量被告持有上開槍彈，對於社會秩序雖有所危
    害，然尚無證據證明其有使用該槍枝另犯他案之情形，情節
    尚非鉅大，且查獲後坦認犯行，犯後態度良好；並兼衡其自
    述教育程度為高中畢業，目前在菜市場協助父親做家裡經營
    賣豬肉的生意，未婚等家庭生活經濟狀況、持有槍彈之犯罪
    動機等一切情狀，量處如原判決主文之刑，並就併科罰金之
    刑部分，諭知罰金易服勞役之折算標準；並敘明扣案如附表
    編號1所示之非制式手槍2支（槍枝管制編號：0000000000號
    、0000000000號），經鑑驗後認均具有殺傷力，已如前述，
    自屬槍砲彈藥刀械管制條例第4條第1項第1款所規定之槍砲
    ，當屬違禁物無訛；另如附表一編號2-1及2-2所示之非制式
    子彈9顆及制式子彈3顆，均可擊發，認均具殺傷力，詳如前
    述，係屬槍砲彈藥刀械管制條例第4條第1項第2款所規定之
    彈藥，與上開非制式手槍均為非經中央主管機關許可不得持
    有之物，皆屬違禁物，均依刑法第38條第1項規定予以宣告
    沒收；至業經送鑑試射之非制式子彈4顆及制式子彈1顆，於
    擊發後已喪失子彈之效用，且其子彈之形體已不復存在，不
    具違禁物之性質，自無從宣告沒收。經核認事用法均無不合
    ，量刑亦甚妥適。
(二)被告提起上訴，其上訴理由雖主張：原審量刑過重，請求依
    刑法第59條酌減其刑並從輕量刑云云（本院卷第21至22、46
    、48、66至67、71頁)。惟查：㈠按刑法第59條規定之酌量減
    輕其刑，必須犯罪另有特殊之原因與環境，在客觀上足以引
    起一般同情，認為即使宣告法定最低度刑，猶嫌過重者，始
    有其適用。衡諸被告非法持有具殺傷力之槍、彈，極易滋生
    社會重大危安事件，對於公共秩序之危害，自不容其動機係
    為防衛自身安全或以暴制暴而得以減輕罪責，而被告為智識
    正常之人，對此自無不知之理，其竟無視法禁，仍非法持有
    本案槍彈，且其持有期間非短，復係因警方盤查並實施搜索
    ，始發現被告持有本案槍彈犯行，其惡性及對社會治安之潛
    藏危害，均非屬輕微，尚難認有何顯可憫恕、認科以最低度
    刑仍嫌過重之酌減特殊事由，自無適用刑法第59條酌減其刑
    之餘地。是被告此部分上訴，自無理由。㈡次按量刑之輕重
    ，屬於為裁判之法院得依職權自由裁量之事項，苟其量刑已
    以行為人之責任為基礎，並斟酌刑法第57條所列一切情狀，
    在法定刑度內，酌量科刑，如無偏執一端，致明顯輕重失衡
    情形，不得遽指為不當或違法。查本件原判決已審酌刑法第
    57條所定科刑應審酌事項，在法定刑度範圍內予以科刑，難
    認有何輕重失衡情形，另按量刑輕重係屬事實審法院得依職
    權自由裁量之事項，本件原審量刑已審酌被告係有社會經驗
    之成年人，明知非法持有具殺傷力之槍彈係嚴重觸法行為，
    竟無視於法律規定，行為實應非難；惟考量被告持有上開槍
    彈，對於社會秩序雖有所危害，然尚無證據證明其有使用該
    槍枝另犯他案之情形，情節尚非鉅大，且查獲後坦認犯行，
    犯後態度良好；並兼衡其自述教育程度為高中畢業，目前在
    菜市場協助父親做家裡經營賣豬肉的生意，未婚等家庭生活
    經濟狀況、持有槍彈之犯罪動機等一切情狀，而為刑之量定
    ，既未逾越法定刑度，亦無濫用自由裁量權限或違反比例原
    則，其量刑自屬妥適，而無被告上訴意旨所指之顯然失出或
    有失衡平情事。綜上所述，本件被告上訴，為無理由，應予
    駁回。
應依刑事訴訟法第368條，判決如主文。
本案經檢察官張立言提起公訴，檢察官洪威華到庭執行職務。
中　　華　　民　　國　　111 　年　　12　　月　　13　　日
                  刑事第一庭    審判長法　官  吳炳桂
　　　　　　　　　　　　　　　　　　　法　官  游士珺
　　　　　　　　　　　　　　　　　　　法　官  王耀興 
以上正本證明與原本無異。
如不服本判決，應於收受送達後20日內向本院提出上訴書狀，其
未敘述上訴之理由者並得於提起上訴後20日內向本院補提理由書
（均須按他造當事人之人數附繕本）「切勿逕送上級法院」。
                                      書記官  鄭舒方
中　　華　　民　　國　　111 　年　　12　　月　　14　　日

附錄本案論罪科刑法條全文：
槍砲彈藥刀械管制條例第7條：
未經許可，製造、販賣或運輸制式或非制式火砲、肩射武器、機
關槍、衝鋒槍、卡柄槍、自動步槍、普通步槍、馬槍、手槍或各
類砲彈、炸彈、爆裂物者，處無期徒刑或7年以上有期徒刑，併
科新臺幣3千萬元以下罰金。
未經許可，轉讓、出租或出借前項所列槍砲、彈藥者，處無期徒
刑或5年以上有期徒刑，併科新臺幣1千萬元以下罰金。
意圖供自己或他人犯罪之用，而犯前二項之罪者，處死刑或無期
徒刑；處徒刑者，併科新臺幣5千萬元以下罰金。
未經許可，持有、寄藏或意圖販賣而陳列第1項所列槍砲、彈藥
者，處5年以上有期徒刑，併科新臺幣1千萬元以下罰金。
意圖供自己或他人犯罪之用，以強盜、搶奪、竊盜或其他非法方
法，持有依法執行公務之人所持有之第1項所列槍砲、彈藥者，
得加重其刑至二分之一。
第1項至第3項之未遂犯罰之。
槍砲彈藥刀械管制條例第12條：
未經許可，製造、販賣或運輸子彈者，處1年以上7年以下有期徒
刑，併科新臺幣5百萬元以下罰金。
未經許可，轉讓、出租或出借子彈者，處6月以上5年以下有期徒
刑，併科新臺幣3百萬元以下罰金。
意圖供自己或他人犯罪之用，而犯前二項之罪者，處3年以上10
年以下有期徒刑，併科新臺幣7百萬元以下罰金。
未經許可，持有、寄藏或意圖販賣而陳列子彈者，處5年以下有
期徒刑，併科新臺幣3百萬元以下罰金。
第1項至第3項之未遂犯罰之。
附表：
編號  扣案物品名稱 數量          鑑定結果            處理情形 1 非制式手槍(槍枝管制編號0000000000、000000 0000）  2支 送鑑手槍2支(槍枝管制編號0000000000、0000000000)，認均係非制式手槍，由仿手槍外型製造之槍枝，組裝已貫通之金屬槍管而成，擊發功能正常，可供擊發適用子彈使用，認具殺傷力。  為可發射子彈具有殺傷力之非制式手槍，係屬違禁物，均應依刑法第38條第1項規定宣告沒收。 2-1 非制式子彈  9顆 1.認均係非制式子彈，由口徑9mm制式空包彈組合直徑約9.0mm金屬彈頭而成。 2.認均係口徑9×19mm制式子彈。  均可擊發，認具殺傷力，應依刑法第38條第1項規定宣告沒收。 2-2 制式子彈  3顆   業經送鑑試射之非制式子彈4顆及制式子彈1顆，因已喪失子彈基本構造及功能，不予宣告沒收。